【裁判字號】    97,交聲,241
【裁判日期】    980213
【裁判案由】    違反道路交通管理處罰條例聲明異議
【裁判全文】
臺灣雲林地方法院交通事件裁定         97年度交聲字第241號
移送機關即
原處分機關  交通部公路總局嘉義區監理所雲林監理站
異  議  人
即受處分人  甲○○
上列異議人即受處分人因違反道路交通管理處罰條例案件，對於
交通部公路總局嘉義區監理所雲林監理站民國97年11月19日所為
之裁決處分（原處分案號：雲監裁字第裁72-KAE27110A號），聲
明異議，本院裁定如下：
    主  文
原處分撤銷。
甲○○不罰。
    理  由
一、原處分意旨略以：異議人即受處分人甲○○所有車牌號碼KS
    Q-820 號重機車，於民國97年9 月24日22時35分許，行經雲
    林縣145 線虎尾段20公里南向道路時，因於道路上蛇行，遭
    雲林縣警察局員警逕行製單舉發，嗣經交通部公路總局嘉義
    區監理所雲林監理站以違規事實明確，依道路交通管理處罰
    條例第43條第1 項第1 款、第43條第4 項等規定，裁處異議
    人吊扣牌照3 個月。
二、異議意旨略以：當日警方只開警示燈並未鳴笛，因天雨又逢
    道路維修，所騎乘機車之駕駛人並不知悉警車在後，亦未聽
    到鳴笛聲，且只超過1 台白色轎車，警員並未上前攔阻，只
    是一路跟拍。異議人即車主本人於當天有去監理所看過蒐證
    光碟，該車並未於道路上蛇行，為此聲明異議，請求撤銷原
    處分等語。
三、按汽車駕駛人，駕駛汽車在道路上蛇行，或以其他危險方式
    駕車者，處新臺幣6,000 元以上24,000元以下罰緩，且吊扣
    該車輛牌照3 個月，及應接受道路交通安全講習，並記違規
    點數3 點，道路交通管理處罰條例第43條第1 項第1 款、第
    4 項前段、第5 項前段、第63條第1 項第3 款定有明文。又
    汽車駕駛人不服指揮稽查而逃逸之情形，當場不能攔截製單
    舉發者，得逕行舉發處罰；上開逕行舉發，應記明車輛牌照
    號碼、住址後，製單舉發處罰，亦為上開條例第7 條之2 第
    1 項第4 款及第2 項定有明文。
四、經查：
  (一)本件異議人甲○○所有之上開機車，於民國97年9 月24日22
    時35分許，由駕駛人張浩翔所騎乘，車上並搭載同行之乘客
    ，2 人行經145 線虎尾段20公里南向道路，因未依規定戴安
    全帽，經值勤員警開啟警示燈、鳴笛示意該車停車受檢，因
    該車未停車受檢，經值勤員警記下該車之違規車號、廠牌及
    顏色，及查明該機車之相關資料後逕行舉發之事實，有雲林
    縣警察局雲警交字第KA E271108號通知單、原處分機關雲監
    裁字第裁72-KAE27110A號違反道路交通管理事件裁決書、車
    牌號碼KSQ-820 號重型機車車主甲○○申訴書各1 份、雲林
    縣警察局97年11月11日雲警交字第0971302012號函及蒐證光
    碟1 片可資佐證。
  (二)原處分機關雖認異議人所有之上開機車有於道路上蛇行之行
    為，然經本院勘驗採證光碟內容如下：
    1.（00：00）畫面開始時有2 人共同騎乘車牌號碼KSQ-820
      號重機車，後座乘客未戴安全帽行駛於道路右側，警車跟
      隨其後，路上並無其他車輛；
    2.（00：11）上開機車右轉直行，道路右側有以三角錐圍起
      之施工工地；
    3.（00：38）上開機車超越1部白色廂型車；
    4.（01：17）上開機車左轉進入1 條小路，警車持續跟隨其
      後；
    5.01：51、01：53、01：54上開機車後座乘客向左轉頭看了
      3 次，上開機車仍持續行駛中；
    6.（02：13至02：17）警車鳴笛4 聲；
    7.（02：22）上開機車左轉，持續加速行進中；
    8.（02：29）上開機車右轉，持續加速行駛於道路右側；
    9.（02：44）警車向右接近上開機車，該機車駕駛人未戴安
      全帽；
    10.（02：45至02：49）員警鳴笛警示，員警吹哨，並說：「
      停車，停車，全程都有錄影。」；
    11.（02：50）上開重型機車由警車前方自右而左進入巷子繼
      續行駛；
    12.（02：53）上開機車左轉進入1 條小路，警車持續跟隨其
      後；
    13.（03：16）上開機車右轉，警車持續跟隨其後；
    14.（03：38）上開機車進入1 條狹窄鄉○○路而消失。
  (三)依上開採證光碟內容，本件機車駕駛人固有不服從值勤員警
    停車受檢之要求，而故意加速逃逸之行為，然上開機車於逃
    逸過程中，僅超越1 部白色廂型車，且除轉彎外，並未在道
    路上任意變換車道，致生危害往來人車安全之可能。又員警
    鳴笛警示並示意停車時，駕駛人自警車前方轉入巷道內，目
    的應在於逃避員警之追緝，係因遇到巷弄而轉彎，亦難認為
    係以蛇行或危險方式駕駛，故異議人所辯上開駕駛人騎乘機
    車無蛇行乙節，並非無據。值勤員警據此認駕駛人於道路上
    駕駛機器腳踏車蛇行之違規行為而予以舉發，尚嫌速斷。
五、綜上所述，駕駛人張浩翔於前揭時、地，駕駛異議人所有上
    開重型機車，在道路上不聽勤務人員制止其違規行為，即逕
    行加速逃逸，並駕車自警車前方由右至左進入小巷中逃離等
    情，與以危險方式在道路上駕車之「蛇行」行為尚屬有間，
    是原處分機關依員警之舉發，對異議人為上開裁決，即難認
    為允當，從而，異議人之異議為有理由，本件處分應予撤銷
    ，並為異議人不罰之諭知。
六、據上論斷，應依道路交通管理處罰條例第87條第2 項、道路
    交通案件處罰辦法第20條，裁定如主文。
中    華    民    國    98    年    2     月    13    日
                  交通法庭法  官  吳錦佳
如不服本裁定，應於裁定送達後5 日內向本院提出抗告狀（須附
繕本）。
                          書記官  李松坤
中    華    民    國    98    年    2     月    13    日


司法院資訊處製作；財團法人民間司法改革基金會備份。
